臺灣基隆地方法院交通事件裁定　　　　100年度交聲字第149號
原處分機關　交通部公路總局臺北區監理所基隆監理站
異　議　人
即受處分人　蕭偉聰
上列異議人即受處分人因違反道路交通管理處罰條例事件，對於
交通部公路總局臺北區監理所基隆監理站於中華民國100 年4 月
14日以基監字第42-C00000000號裁決書所為之處分（原舉發案號
：臺北縣政府警察局北縣警交大字第C00000000 號）聲明異議，
本院裁定如下：
    主  文
異議駁回。
    理  由
一、原處分意旨略以：異議人即受處分人蕭偉聰於民國99年12月
    17日10時55分許，駕駛車牌號碼BJD-691 號普通重型機車（
    下稱系爭車輛），行經有燈光號誌管制之交岔路口闖紅燈，
    在新北市○○區○○路三段545 號前為臺北縣（99年12月25
    日改制為新北市）政府警察局汐止分局執勤員警攔停製單舉
    發，異議人未依規定期限至原處分機關陳述意見或聽候裁決
    ，且未依規定期限繳納罰鍰，爰依道路交通管理處罰條例第
    53條第1 項、第63條第1 項第3 款（裁決書漏載「第3 款」
    ）規定，裁處異議人罰鍰新臺幣（下同）2,700 元，並記違
    規點數3 點等語。
二、聲明異議意旨則略以：當時是綠燈而非紅燈，我回頭看時燈
    號也還是綠燈，警方說是紅燈，請附上闖紅燈的相片來證明
    ，若有相片就能很清楚知道是否警方看錯燈號，警方辦任何
    案件應該講求證據，而非以警方的感覺來辦案；闖紅燈好像
    是1,800 元，為什麼我收到第一份單子就是2,700 元，是不
    是有問題等語。
三、按「汽車駕駛人，行經有燈光號誌管制之交岔路口闖紅燈者
    ，處新臺幣1800元以上5400元以下罰鍰」、「汽車駕駛人有
    第53條情形者，除依原條款處罰鍰外，並記違規點數3 點」
    ，道路交通管理處罰條例第53條第1 項、第63條第1 項第3
    款分別定有明文。而「機器腳踏車」（以下簡稱「機車」）
    亦屬上開規定所稱「汽車」，此觀道路交通管理處罰條例第
    3 條第8 款規定自明。
四、經查：
  (一)異議人於上開時間駕駛系爭車輛行經新北市○○區○○路三
    段，為臺北縣政府警察局汐止分局長安派出所警員郭志文攔
    停，認其有「闖紅燈」之違規事實，而當場製單舉發，嗣異
    議人未繳納罰鍰或到案聽候裁決，原處分機關乃於100 年4
    月14日逕行對異議人裁處罰鍰2,700 元，並記違規點數3 點
    等情，有臺北縣政府警察局北縣警交大字第C00000000 號舉
    發違反道路交通管理事件通知單影本1 紙、新北市政府警察
    局汐止分局100 年5 月17日新北警汐交字第1000017534號書
    函1 份、交通部公路總局臺北區監理所基隆監理站基監字第
    裁42-C00000000號裁決書及交通違規陳述單各1 紙在卷可稽
    （本院卷第5 、7 至9 頁），且未據異議人提出爭執，足認
    無訛。
  (二)有關本件舉發經過，業據證人郭志文到庭結證：「當日上午
    我和另一位同仁一起在汐止市○○路○段539 號到541 號之
    間的路邊定點攔查違規事輛，該處距離基隆往臺北方向右側
    保長國小前設有紅綠燈的Ｔ字路口78公尺，可以清楚看到燈
    號，於10時55分發現異議人騎乘系爭機車沿外側快車道行駛
    ，闖紅燈通過上開路口，我走到快車道上把他攔停下來，請
    異議人回頭看燈號，當時燈號也還是紅燈，我便告知他違規
    事實、開單告發，異議人就開始向我求情，說他生活不好過
    ，希望我不要開單，等到我填完告發單請他簽收時，他才不
    承認闖紅燈，執意要看照片，因為我們是現場攔查，沒有照
    相或錄影，他拒絕簽名，我就跟他說申訴的管道，他說要投
    訴我，並問我派出所在哪裡，我說派出所在前面、大同路三
    段99號，他就直接騎車直接到派出所去，值班員警林柏村用
    無線電通知我回派出所，我回去時，異議人說要找我們所長
    ，值班員警則告訴他若對告發單有異議可以去監理站申訴。
    告發當時我身上有帶秘錄器，但約二星期前機器有問題送修
    ，錄音檔案意外被洗掉了，以致無法提出」及證人許凱森到
    庭結證：「當時是我與郭志文在大同路三段執行取締違規的
    勤務，那邊是一個學校的入口，有設置號誌燈，全天候都是
    紅燈、綠燈兩種時相，沒有閃燈，我有親眼看到異議人經過
    時燈號是紅燈，攔停異議人後，郭志文跟異議人解釋，異議
    人也知道他違規，並無爭執他沒有闖紅燈，只有求我們不要
    開單，希望我們取締例如未帶行照、駕照或未戴安全帽等罰
    則較輕的行為，但郭志文還是開單，異議人說要檢舉我們就
    走了，直接到派出所去，值班人員林柏村有通知我們回去，
    回去後是郭志文、林柏村在跟異議人應對，我沒特別注意。
    我戴眼鏡雙眼視力都是1.0 ，且異議人被我們攔停時，還有
    車子停在路口停止線那邊，我確定當時燈號是紅燈」等語明
    確（本院卷第16至19、35至36、54至55頁）。本件卷內並無
    任何證據證明上開證言顯係虛偽，復無足以令人懷疑證人郭
    志文、許凱森誠信之品行證據或前科證據存在，本院自不能
    僅因其等為攔停並舉發異議人之員警，即全盤否定其等在訴
    訟上所具有之證人資格及證言之證明力。再衡諸證人郭志文
    、許凱森均與異議人素不相識，遑論有何怨隙糾紛，且身為
    第一線執法人員，深知具結後如為虛偽證述將受刑事訴追、
    處罰，甚至可能影響公務員職位，其等應不至於故意捏造事
    實誣陷異議人。另由證人郭志文、許凱森對於攔停異議人、
    開單舉發過程及開單前、後與異議人互動情形之證述均連續
    而完整，足認其等對當時情形尚存有清晰之記憶。綜上說明
    ，證人郭志文、許凱森證言之客觀性應無庸置疑，其等證述
    之情節互核相符，又有記載其等於99年12月17日10時至12時
    擔服「取締違規及大同路三段環球貨櫃前執行淨牌專案」勤
    務之臺北縣政府警察局汐止分局長安派出所21人勤務規劃分
    配表1 紙，及標示其等執勤時所在位置、異議人行車方向及
    闖紅燈路口情形之現場圖1 紙、現場照片2 張附卷可資佐證
    （本院卷第25至27），自足信為真實。而異議人於本院訊問
    時已坦承確實有向員警求情，希望大事化小、開未戴安全帽
    等其他罰單云云（本院卷第20至21頁），倘其曾於為警攔停
    之第一時間回頭查看並確認燈號為綠燈，則員警之攔停舉發
    作為顯然毫無理由，異議人豈有可能不當場據理力爭，反倒
    輕易屈服，並表明願受警方舉發其他不存在之違規行為？由
    此可見異議人所辯為不合理，尚難據為對其有利之認定。
  (三)異議人雖就舉發員警「未提出照片」乙節提出質疑，惟按交
    通違規事實本具有稍縱即逝之性質，且囿於當場舉發而未以
    科學儀器照相採證，甚或礙於手動照相而未能即時拍攝違規
    之情節，立法者並未明文限制或排除「舉發警員目睹、耳聞
    」之證據能力，或其證述內容對於違規事實之證明力，則取
    締員警就交通違規事實之親身經歷見聞，當亦足可恃為此類
    交通事件違規事實之證據，而要非所有交通違規事件倘未經
    科學儀器照相錄影採證即一概不能據以認定。本件異議人違
    規之事實既經證人郭志文、許凱森於執行勤務時當場見聞舉
    發，並到庭具結證述綦詳，核無違背經驗、論理法則之瑕疵
    ，且依本件情形，異議人闖紅燈通過路口所需時間不過數秒
    ，待員警發現準備取締時行為早已完成，客觀上實無從期待
    員警預見異議人有此違規行為，事先開啟照相設備以及時拍
    攝異議人闖紅燈瞬間之畫面，自不能因舉發員警未照相存證
    ，即予否定異議人違規事實之存在，異議人此部分所辯亦非
    可取。
  (四)依違反道路交通管理事件統一裁罰基準表之規定，違反道路
    交通管理處罰條例第53條第1 項行為之統一裁罰基準，如違
    規車輛種類係機車，期限內繳納或到案聽候裁決者為1,800
    元，逾越應到案期限30日內繳納罰鍰或到案聽候裁決者為1,
    900 元，逾越應到案期限30日以上60日以內繳納罰鍰或到案
    聽候裁決者為2,300 元，逾越應到案期限60日以上繳納罰鍰
    或逕行裁決處罰者為2,700 元。本件舉發通知單所載應到案
    日期為100 年1 月2 日，異議人既未曾於該期限內或期限後
    60日內繳納罰鍰或到案聽候裁決，至100 年4 月14日始經原
    處分機關逕行裁決處罰，原處分機關裁處異議人2,700 元，
    顯然合於上開統一裁罰基準，並無不當，異議人主張闖紅燈
    似僅應裁罰1,800 元乙節，仍非可採。
  (五)綜上各節所述，本件事證明確，異議人有「駕車行經有燈光
    號誌管制之交岔路口闖紅燈」之違規事實，洵堪認定，其所
    持辯解則屬卸責之詞，不足採憑。原處分機關援引道路交通
    管理處罰條例第53條第1 項、第63條第1 項第3 款（原處分
    漏載第3 款）規定，對異議人裁處罰鍰2,700 元，並記違規
    點數3 點，核無違誤，量罰亦稱妥適。異議人仍執前詞聲明
    異議，為無理由，應予駁回。
五、據上論斷，應依道路交通管理處罰條例第87條第2 項、道路
    交通事件處理辦法第18條，裁定如主文。
中    華    民    國   100    年    2     月    13    日
                  交通法庭  法  官  羅貞元
以上正本證明與原本無異。
對於本件裁定如有不服，應於收受送達後5日內，向本院提出抗
告書狀，敘述抗告之理由，抗告於臺灣高等法院。
中    華    民    國   101    年    2     月    13    日
                            書記官  陳永祥